臺灣高等法院刑事判決　　　　　　　　 94年度醫上易字第1號
上　訴　人
即自訴人　　丙○○
自訴代理人　張家琦律師
　　　　　　林鳳秋律師
　　　　　　詹素芬律師
被　　　告　庚○○
　　　　　　　　　　　8樓
　　　　　　戊○○
　　　　　　己○○
共　　　同
選任辯護人　洪嘉呈律師
上列上訴人因自訴被告過失傷害案件，不服臺灣臺北地方法院93
年度自字第93號，中華民國94年1月10日第一審判決（併案審理
案號：臺灣臺北地方法院檢察署92年度偵字第14989號），提起
上訴，本院判決如下：
    主  文
上訴駁回。
    理  由
一、自訴及上訴意旨略以：(一)自訴人丙○○於民國91年3月19日
    上午8時許，懷孕已38周，因腹痛、嘔吐，至臺北市○○路○
    段112巷11號中山醫院，急診就醫。婦產科醫師即被告庚○○診療認為自訴人患腸胃炎，僅打針止吐，而未進一步檢查
    。因自訴人並未好轉，甚且腹痛加劇，於同日再至婦產科掛
    號門診，仍由被告庚○○看診，指稱自訴人並無生產徵兆，
    乃轉請腸胃科醫師即被告戊○○診療，自訴人之夫乙○○告
    知被告戊○○是否為闌尾炎（按即盲腸炎），被告戊○○表
    示有可能，惟要隔天才能檢查，僅讓自訴人住院，卻未進一
    步處置，任令自訴人腹痛、嘔吐及發燒等症狀持續加劇。至
    翌日即3月20日凌晨1時許，自訴人突感嚴重不適，經護士緊
    急聯絡，被告庚○○、戊○○到達病房，竟表示要等到上班
    時間，才能照超音波，經自訴人堅持，才勉強同意作超音波
    檢查，顯示係闌尾炎。外科醫師即被告己○○未親自檢查，
    即以電話表示當天上午7時，才能實施手術。自訴人經拖延
    手術時間結果，導致闌尾破裂，引發瀰漫性腹膜炎，及多處
    細小膿瘍。(二)被告己○○罔顧自訴人因腹膜炎，而有明顯細
    菌感染症狀，於手術後，竟未作細菌培養，僅逕行施以抗生
    素治療，致自訴人持續不適。迨至同年月25日，被告己○○
    才以腹部電腦斷層檢查，發現肝下方有明顯膿瘍情形，而其
    所放置引流管，因堵塞及位置錯誤，致未生作用。被告己○○復未為適當處理，即因事逕行出國。被告庚○○接手擔任
    自訴人之主治醫師，亦未為適當處置，任憑自訴人病情惡化
    ，漠視自訴人病情。幸經自訴人於同年4月2日轉院至國泰醫
    院，經住院治療多日，始得於4月20日出院。(三)被告庚○○
    、戊○○、己○○之過失責任，可區分為手術前、手術中及
    手術後，茲分述之：(1)手術前：被告戊○○未及時施作超音
    波檢查，致未能及早確定自訴人罹患闌尾炎；被告庚○○、
    己○○於懷疑自訴人罹患闌尾炎，原應立即安排手術，卻延
    遲手術時機，致闌尾破裂，引發瀰漫性腹膜炎及膿瘍。另被
    告庚○○、己○○就自訴人應選擇立即手術，或再行觀察病
    情變化，未善加說明告知，俾由自訴人自行選擇治療方式，
    已違反說明告知義務。(2)手術中：被告己○○明知自訴人之
    闌尾已經破裂，而未依醫療常規，施作細菌培養，亦未作腹
    腔沖洗，致未能及早確定腹腔為何種細菌感染，俾利正確施
    用抗生素，終致引發膿瘍惡化。(3)手術後：被告庚○○、己○○施用抗生素不當，及以一般飲料吸管，而未使用醫療用
    引流管引流，處置嚴重失當，造成膿瘍持續惡化，終致自訴
    人腹膜壞死切除。因認被告庚○○、戊○○、己○○均涉有
    刑法第284條第2項之業務過失傷害罪嫌等語。
二、按犯罪事實應依證據認定之，無證據不得認定犯罪事實；不
    能證明被告犯罪者，應諭知無罪之判決。刑事訴訟法第154
    條第2項、第301條第1項，分別定有明文。此所謂認定犯罪
    事實之證據，係指足以認定被告確有犯罪行為之積極證據而
    言，如未發現相當證據，或證據不足以證明，自不能以推測
    或擬制之方法，以為裁判基礎。再認定不利於被告之事實，
    需依積極證據，茍積極證據不足為不利於被告事實之認定時
    ，即應為有利於被告之認定，更不必有何有利之證據。又刑
    事訴訟上證明之資料，無論其為直接證據或間接證據，均須
    達於通常一般人均不致於有所懷疑，而得確信其為真實之程
    度，始得據為有罪之認定，若其關於被告是否犯罪之證明未
    能達此程度，而有合理性懷疑之存在，致使無從形成有罪之
    確信，根據「罪證有疑利於被告」之證據法則，即不得遽為
    不利被告之認定。以情況證據（即間接證據）斷罪時，尤須
    基於該證據在直接關係上所可證明之他項情況事實，本乎推
    理作用足以確證被告有罪，方為合法，不得徒憑主觀上之推
    想，將一般經驗上有利被告之其他合理情況逕予排除（最高
    法院29年上字第3015號、76年臺上字第4986號判例參照）。
三、自訴人認被告庚○○、戊○○、己○○涉犯上述業務過失傷
    害罪嫌，係以(一)手術前：(1)依自訴人之病歷記載，被告戊○○診療自訴人，已懷疑自訴人罹患闌尾炎，而自訴人為孕婦
    ，倘延遲手術，會嚴重危害孕婦及胎兒，應立即施作超音波
    檢查，以資確認自訴人是否罹患闌尾炎，俾立即手術。被告
    戊○○未立刻施作超音波，即有過失。(2)相關產科教科書諸
    如WILLIAMS產科學，指出懷孕婦女疑似罹患闌尾炎，因闌尾
    更容易破裂，為避免延遲手術造成瀰漫性腹膜炎，其治療方
    式應是立即手術等情。被告庚○○、戊○○於懷疑自訴人罹
    患闌尾炎，未立刻安排手術，有疏失責任。(3)被告庚○○、
    戊○○於懷疑自訴人罹患闌尾炎，究竟要再觀察病情確認，
    或立即手術切除，應向自訴人詳細說明告知相關醫療資訊，
    及剖析其利弊得失，俾由自訴人自己衡量選擇。被告庚○○
    、戊○○未善盡其說明告知義務，剝奪自訴人選擇機會，也
    有疏失。(二)手術中：(1)相關醫療文獻認為闌尾破裂，及有膿
    瘍之情形，於闌尾炎手術作細菌培養，有其必要，以作為施
    用抗生素之參考。被告己○○於手術中，既然確認人自訴人
    之闌尾已破裂，並有膿瘍情形，卻未作細菌培養，即不符合
    醫療常規。(2)相關醫療文獻肯認手術中施以大量腹腔沖洗，
    是重要之作法。何況手術中發現闌尾已破裂，及有膿瘍情形
    存在，施以腹腔沖洗，更屬必要。被告己○○為自訴人施行
    腹腔手術，於上述情形下，竟未作腹腔沖洗，有違醫療常規
    。(三)手術後：(1)被告庚○○於91年4月4日取用引流自自訴人
    腹腔之濃液，作細菌培養結果，得到綠膿桿菌，該菌對被告
    己○○於手術後3月26日開始使用之抗生素Fortum、3月31日
    開始使用之抗生素Flagyl，都有抗藥性；對3月28日停止使
    用之抗生素Gentamicin，具有敏感性。倘被告己○○、庚○○能及早作細菌培養，確定自訴人係感染綠膿桿菌，即不致
    於未能正確施用抗生素。被告庚○○、己○○未及時作細菌
    培養，而使用有抗藥性之抗生素，反而停用有敏感性之抗生
    素，致自訴人病情未能改善，有疏失責任。(2)自訴人手術後
    持續發燒，腹痛，經超音波檢查，發現腹腔有積液，足見腹
    膜炎情況，未獲改善。被告庚○○、己○○於膿瘍有惡化情
    形時，卻未及時採取引流措施，即有過失。(3)被告庚○○、
    己○○使用一般飲料吸管引流，而未使用醫療用引流管等情
    ，經證人即自訴人之夫乙○○、自訴人友人丁○○證述屬實
    ，足認被告庚○○、己○○有醫療疏失等情，為其主要論據
    。
四、訊據被告庚○○、戊○○、己○○均否認有何業務過失行為
    ，被告戊○○辯稱：(一)我於當天下午3時許，依親自診療自
    訴人所見症狀，認為可能病因為急性腸胃炎、膽結石、闌尾
    炎或懷孕38周等，其中以急性腸胃炎，最為相似。而急性腸
    胃炎無法以超音波檢查，故為確定是否為腸胃炎所引起腹痛
    、嘔吐，乃採取一般治療方法，叮囑自訴人於晚餐進食，並
    開立抑制胃酸藥品，以觀察是否為腸胃炎。而藥品作用時間
    為8至12小時，遂安排次日早晨施作超音波，而非立刻施作
    。(二)我雖然有懷疑自訴人係罹患闌尾炎，惟其僅為可能病因
    之一，故仍然認為應先確認排除其他病因，不能貿然採取闌
    尾炎手術，否則如經確認並非闌尾炎，進行不必要之手術，
    豈非傷害自訴人及其胎兒。被告庚○○辯稱：(一)我是婦產科
    醫師，因自訴人係懷孕38周之孕婦，於確認自訴人並無生產
    徵兆後，即就其腹痛、嘔吐症狀，即時會診腸胃科醫師即被
    告戊○○，由被告戊○○診療。自訴人是否罹患闌尾炎、有
    無必要立刻施作超音波檢查、及要否立即手術，均與我無關
    。(二)為自訴人手術之外科醫師即被告己○○出國，方由我於
    3月31日擔任主治醫師。我有為自訴人作超音波檢查，也有
    作細菌培養，及更換使用抗生素，而自訴人即於4月2日，轉
    院至國泰醫院，我並無疏失可言。被告己○○辯稱：(一)我為
    自訴人進行闌尾炎手術，確實未進行細菌培養，及腹腔沖洗
    。有文獻指出，傳統手術中，腹腔細菌培養可以放棄。穿孔
    之闌尾炎，可以預測是大腸細菌感染，未作細菌培養，就使
    用抗生素治療。這種作法，可以節省金錢，並減輕化驗工作
    負擔，也不會影響病人與闌尾炎相關病況。另有文獻指出，
    處理腹膜炎，是有使用不同形式之腹膜沖洗情形，惟很少有
    證據支持這種作法。原則上，將腹膜表面之明顯污染除去，
    是沒有問題，但積極沖洗之害處可能多於好處。有證據顯示
    ，腹膜沖洗會傷害到間皮細胞，並稀釋可幫助腹膜防禦之媒
    介物，而且可能使原來存在之感染擴散。足見是否施作細菌
    培養及腹膜沖洗，尚有爭議，未成定論。我採取未作細菌培
    養，及未作腹膜沖洗作法，並無不當。(二)我於手術中發現自
    訴人之闌尾破裂，有感染現象，即放置2條引流管，1條置於
    骨盤腔，另1條放在肝下，以頭部抬高方式引流，並以2種抗
    生素控制感染，避免發生膿瘍。由於自訴人之闌尾有感染，
    經常併有發燒症狀，我採取引流措施，自訴人於3月23日體
    溫回歸正常，足見係正確有效作法。因自訴人於3月24日又
    開始發燒，經超音波檢查，發現右側腎臟及肝臟下方有液體
    ，懷疑有肝下膿瘍，我即安排電腦斷層檢查，發現有些許積
    水，乃參酌放射科李瑞華醫師意見，採取改變體位引流作法
    ，俾讓膿瘍經引流管流出，並改用抗生素Fortum。若未改善
    ，再使用皮下穿刺引流。自訴人之體溫於3月27日、28日、
    29日，均回歸正常，表示治療有效。自訴人於3月29日晚上
    再度發燒，經腹部超音波檢查，雖然右下腹腸骨接近手術部
    位，有少許液體，但肝下膿瘍已經消失。我於自訴人病情有
    所變化，均有積極處置，並有獲得改善，應無過失可言。(三)
    我所使用之引流管，係醫療用引流管，絕不可能是自訴人所
    稱一般飲料用吸管，自訴人之指控不實等語。
五、經查，被告庚○○、戊○○、己○○所稱診療自訴人經過情
    節，均有卷附自訴人於中山醫院之病歷資料影本可按（見本
    院卷一第140頁至第178頁、第349頁至第362頁），可以採信
    。自訴人雖指稱病歷資料可能遭竄改，然醫院治療病患，係
    團隊作業，環環相扣，任意改寫病歷，極有可能露出破綻，
    自訴人既未能提出具體事證證明，徒憑臆測揣度，指摘竄改
    ，無由採取。由自訴人於中山醫院之病歷資料及被告庚○○
    、戊○○、己○○之供述可知，被告戊○○於3月19日下午3
    時許，親自診療自訴人，因自訴人所顯示症狀，可能病因頗
    多，病況尚屬不明，乃先讓自訴人住院，暫且採取投藥觀察
    病況變化方式，以待進一步評估處理。被告戊○○於次日凌
    晨，經通知自訴人不適症狀加劇，即連夜趕赴醫院，於凌晨
    4 時許，緊急施作超音波檢查，以資確認自訴人罹患闌尾炎
    。另婦產科醫師被告庚○○、外科醫師被告己○○亦均於凌
    晨時分到院，三更半夜即決定進行緊急手術，並立即完成手
    術前各項準備工作，被告庚○○、己○○於同日上午7時起
    ，已經各自進行剖腹產及闌尾炎手術。而被告己○○於手術
    後，以自訴人之闌尾破裂，有感染現象，即放置2條引流管
    ，其中1條置於骨盤腔，另1條放在肝下，以頭部抬高方式引
    流，並投以2種抗生素控制感染，避免發生膿瘍。以醫師對
    病患為檢查、觀察、判斷，及依診療結果，採取一般性治療
    ，已須謹慎為之。倘採取手術治療方式，其影響病患健康甚
    鉅，尤需要合理時間，俾審慎檢查、評估及思量，非可輕率
    行事。另腹腔手術之細菌培養、腹膜沖洗、抗生素使用及腹
    腔引流各項，自訴人及被告己○○各自引經據典，支持其說
    法，足認確實有不同作法，未成定論。於醫療過程中，選擇
    對病患最有利之治療方式，尤其就存在斟酌判斷空間之事項
    ，原即見仁見智，利弊互見，事涉高度醫療專業，及個人學
    養，理應尊重專業醫師之判斷。倘無明顯輕率疏忽，或顯著
    不合醫療常規之情，不能因醫師採擇其一，摒除其他，即謂
    其有違反醫療常規之判斷錯誤，或延遲治療情事。自訴人所
    指被告庚○○、戊○○、己○○上述涉有疏失之具體醫療行
    為，概屬存在斟酌判斷空間之事項。自訴人所指各情，固非
    無據，然究屬仁智之見，不能認為被告庚○○、戊○○、己○○所為處置，因存在不同甚或更高明作法，即謂其等有違
    反醫療常規情事。
六、次查，被告庚○○、戊○○、己○○診療自訴人經過，經臺
    灣臺北地方法院檢察署檢察官檢附相關卷證及自訴人所有病
    歷資料，送請行政院衛生署醫事審議委員會（下稱醫審會）
    鑑定結果，認定：(一)一般闌尾炎之主要症狀，為初期上腹痛
    ，逐漸至右下腹痛，常伴有噁心、食慾不振，甚或嘔吐現象
    。診斷主要是靠上腹痛到下腹痛之病史，及右下腹Mcburney
    Point處有壓痛、反彈痛，另可輔以白血球、尿液、腹部X光
    檢查，很困難之病例，腹部超音波檢查也有助於診斷。(二)右
    腹或上腹疼痛，可能病因包括胃炎、肝炎、腸炎、胰臟炎、
    消化性潰瘍、膽道結石等等。醫師不可能立刻安排所有檢查
    ，會依專業判斷，先從可能性較高之疾病著手檢查，或先行
    藥物治療。有時藥物治療，也是輔助診斷方式之一。(三)懷孕
    期間之闌尾炎診斷，因闌尾位置會因懷孕而改變，診斷本來
    就困難。此時，可考慮超音波檢查，但若病患空腹時間不夠
    ，或因腸氣干擾，超音波對於有病變之闌尾，不一定能清楚
    看到。(四)單由病患主訴「上腹部疼痛」，無法判定為闌尾炎
    。懷孕38周之闌尾炎，疼痛可發生在上腹部，但也不一定就
    在上腹部。至於是否必為「右下腹部疼痛」，始得判定為闌
    尾炎，端視闌尾發炎位置而定。(四)肝下膿瘍，通常以引流併
    用抗生素治療。引流一般可先考慮皮下穿刺引流，若效果不
    彰，則需改為開刀引流。其選擇全賴醫師之專業判斷、病患
    身體狀況與病情發展。病患手術時，已於肝下及骨盆腔放置
    引流管，故醫師認為可變換姿勢引流，不見改善時，才考慮
    皮下穿刺引流，為正確處置。(五)病患經醫師診斷懷疑為急性
    腸炎或胃炎，雖無法排除是闌尾炎，但因病患之腹痛未集中
    於右腹，以懷孕期間闌尾炎不易診斷，該病患初期症狀，並
    不典型。中山醫院醫師均依學理處置，甚至半夜前往診視病
    患，實不應將病患闌尾炎併破裂，歸責於醫師。(六)病患手術
    後雖併發膿瘍，但醫師之處置，仍為學理上正確作為。由病
    患（自訴人）轉至國泰醫院後，也未立刻手術或安排電腦斷
    層引導引流，足證病患在中山醫院期間，並無應立刻手術之
    情況，無法認定中山醫院醫師有醫療疏失等語。有行政院衛
    生署93年1月6日衛署醫字第0920218301號函暨所附醫審會92
    年12月24日第0000000號鑑定書，在卷可憑（見偵字第14989
    號卷第7頁至第13頁）。本院就自訴人所指仍有疑義事項，
    檢附卷證及所有病歷資料，再函請醫審會補充鑑定結果，亦
    認定：(一)病患於3月19日下午3時住院，即使立即作超音波檢
    查，也可能因闌尾炎變化尚不明顯，無法作出診斷，反而更
    加延誤後續之正確診斷。因若於3月19日下午作超音波檢查
    ，萬一無法確定闌尾炎，通常3月20日凌晨，即不再作超音
    波檢查，反有可能更加延誤診斷。各項檢查都有其適當時機
    ，而時機常不易預知，只能由臨床醫師依其經驗，按病況判
    斷。(二)自訴人所提當懷孕婦女患闌尾炎之可能性不能被排除
    時，應立即手術，其發現並非闌尾炎之比率，及手術之致死
    率、致病率，僅係一般性平均數據，不一定適用於特定病人
    ，還是要由臨床醫師依病況判斷。如果尚未確定是闌尾炎，
    而予以手術，若並非闌尾炎，則手術對孕婦及胎兒而言，更
    是傷害。(三)闌尾炎破裂手術一般會作細菌培養，作為將來使
    用抗生素之參考。但通常細菌培養結果確定時，常已不必使
    用抗生素。當然若有併發症，而必須繼續使用抗生素時，手
    術中所作細菌培養確實有其參考價值。但此時菌株可能已改
    變，因此不能一概而論。(四)腹腔手術是否要進行清洗或擦拭
    ，必須由醫院視個案決定。何況，清洗有時反而造成細菌擴
    散至腹腔內，對病患更為不利。(五)3月30日以後，病患情況
    未見好轉，醫師會判斷是否應再度手術，或重插引流管，或
    以體位引流，並續用抗生素。徵諸病患轉院國泰醫院，該院
    醫師也未立即手術，或重插引流管，表示依病患當時情況，
    中山醫院醫師之診療措施，並未違反醫療常規等語。有行政
    院衛生署96年4月11日衛署醫字第0960204322號函暨所附醫
    審會96年3月14日第0000000號鑑定書，附卷足按（見本院卷
    三第13頁至第24頁）。足見醫審會鑑定結果，依其專業意見
    ，亦不認同自訴人所指於手術前，被告戊○○未及時作超音
    波檢查，及早確定自訴人罹患闌尾炎。被告庚○○、己○○
    延遲施以闌尾炎手術，致闌尾破裂，引發瀰漫性腹膜炎及膿
    瘍；手術中，被告己○○未作細菌培養及腹腔沖洗，致未能
    及早確定何種細菌感染，以正確施用抗生素，引發膿瘍惡化
    ；手術後，被告庚○○、己○○所作腹腔引流及施用抗生素
    不當等各項疏失情事。由上述鑑定書所為說明，益足徵被告
    庚○○、戊○○、己○○所辯情節，信而有徵，可以採信。
    而被告庚○○、戊○○、己○○既係依其醫療專業，評估判
    斷採取其等自認最有利於自訴人之醫療作為，並無違反醫療
    常規情事。
七、復查，自訴人所稱被告庚○○、戊○○就自訴人可能罹患闌
    尾炎，應選擇立即手術，或再行觀察病情變化，未善加說明
    告知，俾由自訴人自行選擇，有違反說明告知義務等情。惟
    被告庚○○係婦產科醫師，並非腸胃科醫師，自訴人罹患闌
    尾炎之處置，應由腸胃科醫師即被告戊○○負責診療，即與
    被告庚○○無涉。至被告戊○○就其專業判斷，認為以自訴
    人之狀況，可能病因為急性腸胃炎、膽結石、闌尾炎或懷孕
    38周等情形，其中以急性腸胃炎最為相似。而急性腸胃炎無
    法以超音波檢查，故為確定是否為腸胃炎所引起腹痛、嘔吐
    ，乃採取一般治療方法，叮囑自訴人於晚餐進食，並開立抑
    制胃酸藥品，以觀察是否為腸胃炎等作法，並無不合等情，
    已如前述。以醫師之醫療作為，林林總總，又事涉高度專業
    ，除重大關係病患權益之事項外，實在難以要求醫師鉅細靡
    遺，均向病患清楚說明。而被告戊○○係決定暫且投藥，並
    觀察自訴人之病況變化，再作進一步處理作法，並非採取會
    嚴重影響病患身體健康之侵入性檢查或治療，且只不過觀察
    短短數小時，並非長久，而自訴人經許可住院，身處可隨時
    應變、緊急治療之醫院安全環境，接受進一步觀察、評估，
    以待進一步處理，應尚屬醫師自行斟酌決定範圍，其未向自
    訴人說明告知其利弊得失，俾由自訴人自行決定，並無不合
    。被告戊○○依其醫師專業素養，就該通常事項，自為判斷
    決定，斟酌個案具體情狀，堪認並無違反所謂說明告知義務
    可言。
八、再查，自訴人所指被告庚○○、己○○係以一般飲料吸管，
    並非使用醫療用引流管引流一節，固經證人即自訴人之夫乙○○、自訴人之友人丁○○於本院一致指證（見本院卷三第
    174頁至第177頁）。然證人乙○○、丁○○均非醫療專業人
    員，以一般飲料用吸管，與醫療用引流管外形差異不大，而
    證人乙○○、丁○○自承並未碰觸插於自訴人身上之引流管
    ，衡情應無以正確辨識究係飲料吸管或醫療用引流管。且如
    自訴人或證人乙○○、丁○○當時確實有發覺怪異，致引發
    注意，以自訴人在中山醫院住院期間，即對該醫院醫師所為
    處置方式，大感不滿。其等既然發現中山醫院有如此嚴重不
    當、輕率舉止，豈會不及時提出反應，甚或蒐證處理。倘其
    等於眼見當時仍渾然不知，致未能及時反應或蒐證，理應無
    特別印象，當不會於事隔多年後，卻能驟然憶起，提出指控
    。徵以引流管係置於病患體內，有不容忽略之消毒問題，應
    不能任意以非醫療用器材權充。且引流管並非價昂耗材，實
    在難以想像以救人為職志之醫師，有何使用一般飲料吸管，
    而非醫療用引流管之動機，致無端損及病患權益。自訴人所
    指上情，不惟空言乏據，且反於事理，洵不足取。
九、末查，自訴人在中山醫院治療，其腹膜炎固未見明顯改善，
    於91年4月2日轉至國泰醫院後，始於同年月20日病況改善出
    院。然自訴人係於3月20日手術，於4月2日轉院，其在中山
    醫院治療時間，不過12日，時間不長，中山醫院醫師得以考
    量其身體狀況與病情發展，進一步採取有效措施機會不多。
    而病況多事出突然，各人體質不同，加以病情變化無常，醫
    療本即存在不可預知之危險及變異，醫師所為診療難免經歷
    嘗試錯誤過程，方得以找到最佳治療方案。反觀國泰醫院係
    接手中山醫院治療自訴人，已有中山醫院所採未能奏效治療
    方法之前車之鑑，當較能迅速掌握病情，避免重蹈覆轍。何
    況，自訴人於4月2日轉院國泰醫院，該院亦未立即手術，而
    該院放射線科鄭慶民醫師，評估是否作電腦斷層下穿刺引流
    之意見為「請查原來引流管的功能，如果引流管的功能良好
    ，我們便不須處置，否則我們可以再放1條引流管，或用穿
    刺抽取積液」（見本院卷三第89頁之國泰醫院會診紀錄影本
    ），顯見國泰醫院醫師亦認為被告己○○所採引流作法，尚
    無不合。另國泰醫院甲○○○○於93年11月15日出具書面意
    見（見本院卷三第168頁）所指：自訴人因急性闌尾炎破裂
    在中山醫院手術，於術後持續發燒，雖經投予抗生素治療仍
    未見起色。我前往檢視自訴人病況後，判斷自訴人已經治療
    近10天，如果病情持續未能改善，則須再檢查評估，作進一
    步治療處理，方能避免惡化而痊癒等語。足見甲○○○○僅
    提出遇到治療瓶頸後之處理意見，並未指出中山醫院先前所
    為治療，有何疏失情事。而如前所述，被告庚○○於91年3
    月31日接手擔任自訴人之主治醫師後，因自訴人病況不佳，
    仍有為自訴人作超音波檢查、細菌培養，及更換使用抗生素
    等諸作法，與甲○○○○之看法，大致相符。而自訴人既於
    4月2日，即轉院至國泰醫院，被告庚○○已無進一步評估處
    理機會。至於日後經證明被告己○○所採引流作法缺乏效果
    ，所用抗生素也不正確，而由治療醫師於審慎評估後，採取
    其他作法，亦不足以證明先前採取於事後經證明不具治療效
    果之作法，即有疏失。是以，不能以國泰醫院之治療日漸有
    功，即淪於事後諸葛，以成敗論是非，遽為認定中山醫院醫
    師之醫術低劣，所採措施一無是處，甚且違反醫學常規。
十、臺灣臺北地方法院檢察署函請併案審理之該署92年度偵字第
    14989號傷害，為同一案件，本院應併予審理，附此敘明。
十一、綜上所述，自訴及上訴意旨所指事證，不能使本院形成被
      告庚○○、戊○○、己○○有罪之確信。此外，卷內並無
      其他積極證據，足資證明被告庚○○、戊○○、己○○有
      自訴意旨所指業務過失傷害犯行。依前開說明，不能證明
      被告庚○○、戊○○、己○○犯罪，自應諭知被告庚○○
      、戊○○、己○○無罪。原審諭知被告庚○○、戊○○、
      己○○無罪之判決，即無不合。自訴人上訴意旨，仍執陳
      詞，指摘原判決不當，提起上訴，為無理由，應予駁回。
據上論斷，應依刑事訴訟法第368條，判決如主文。
中　　華　　民　　國　　96　　年　　6 　　月　　5 　　日
　　　　　　　　　刑事第十三庭審判長法  官  曾德水
                                    法  官  王炳梁
                                    法  官  李錦樑
以上正本證明與原本無異。
不得上訴。
                                    書記官  吳金來
中　　華　　民　　國　　96　　年　　6 　　月　　5 　　日
